臺灣臺東地方法院刑事裁定　　　　　　　　　　　　　　九十二年度自更字第二號
　　自　訴　人　乙○○
　　被　　　告　甲○○
　　　　　　　　丙○○
右列被告等因毀損等案件，經自訴人提起自訴，先由本院以九十一年度自字第二二號
裁定駁回，因自訴人提起抗告，而由臺灣高等法院花蓮分院以九十二年度抗字第三六
號裁定將被告甲○○、丙○○部分發回本院，本院裁定如左：
    主  文
自訴駁回。
    理  由
一、本件自訴意旨詳刑事自訴書狀、刑事補充事實暨法律書狀所載（如附件）。
二、按自訴案件，法院或受命法官得於第一次審判期日前，訊問自訴人、被告及蒐集
    或調查證據，訊問及調查結果，如認為案件有刑事訴訟法第二百五十二條之情形
    者，得以裁定駁回自訴，刑事訴訟法第三百二十六條第一項前段、第三項前段分
    別定有明文。次按事實之認定，應憑證據，如未能發現相當證據，或證據不足以
    證明，自不能以推測或擬制之方法，以為裁判基礎；且認定不利於被告之事實，
    須依積極證據，苟積極證據不足為不利於被告事實之認定時，即應為有利於被告
    之認定，更不必有何有利之證據，最高法院四十年台上字第八六號、三十年上字
    第八一六號判例可資參照。另自訴人之自訴，本以使被告受刑事訴追為目的，故
    其陳述是否與事實相符，自應調查其他證據，以資審認，苟其所為攻擊之詞，尚
    有瑕疵，則在此瑕疵未予究明以前，即不能遽採為斷罪之基礎。
三、本件自訴人乙○○自訴被告甲○○於民國九十年三月二十四日下午二時三十分許
    ，駕駛車牌號碼Ｅ七─四五０八號自用小貨車搭載被告丙○○，行經臺東縣臺東
    市○○路○段二四三號至二六九號前，與自訴人所駕駛之車牌號碼Ｅ七─四八四
    五號自用小客車在該處會車，被告二人竟故意以上開小貨車碰撞損壞自訴人之小
    客車，因認被告甲○○、丙○○二人觸犯刑法第三百五十四條之毀損器物罪云云
    ，並提出保險收據、損失估計證明單、逃逸路線圖及車損照片影本各一紙為證。
    而受命法官於第一次審判期日前訊問被告甲○○時，被告甲○○則堅決否認有毀
    損自訴人小客車之犯行，辯稱：伊只記得有開車經過青海路，因伊是沿街賣棉被
    ，所以車子開很慢，沒有感覺到有與其他車子擦撞，開到知本時，有一個人開車
    追上來將伊攔下，說伊之汽車擦撞到他的車子，對方車子之車門雖有凹陷之情形
    ，但伊駕駛之汽車並無擦撞之痕跡，所以自訴人車子所受之損壞應該不是伊所造
    成，伊並沒有故意要開車去撞任何人，丙○○也沒有叫伊開車去撞任何車子，而
    保險公司是丙○○找的，伊並不知道丙○○為何要找保險公司等語。經查：
  (一)自訴人主張其所駕駛之小客車受有損壞等情，業據其提出損失估計證明單及車損
    照片影本各一紙為證，而被告甲○○亦不否認自訴人之小客車確有擦撞之凹痕，
    是自訴人之小客車受有損壞應屬事實。至被告甲○○雖辯稱自訴人小客車之損壞
    並非伊所造成云云，惟由自訴人所提出之保險收據觀之，被告丙○○確曾同意由
    保險公司賠償自訴人之損失，衡諸常情，被告甲○○若未擦撞自訴人之汽車，被
    告丙○○焉有請保險公司前來處理，並同意由保險公司出面賠償之必要，是自訴
    人主張其汽車係遭被告甲○○所駕駛之小貨車擦撞而損壞乙節，應可採信。
  (二)按行為非出於故意或過失者，不罰；過失行為之處罰，以有特別規定者為限，刑
    法第十二條定有明文。而觀諸刑法第三百五十四條之毀損器物罪，並無處罰過失
    行為之特別規定，是該罪必以行為人有毀棄、損壞他人器物或致令不堪用之故意
    為成立之要件。查本件自訴人既指稱其與被告甲○○素不相識，而被告甲○○亦
    供陳並不認識自訴人，則自訴人與被告甲○○間自不可能有任何恩怨仇隙，衡情
    被告甲○○當不致於甘冒觸犯毀損器物罪刑責及造成自己車輛損壞、身體受傷之
    危險，而故意駕駛小貨車擦撞自訴人之小客車，是被告甲○○應非故意擦撞毀損
    自訴人之小客車。而自訴人雖以：「三年前於此地拜訪時，突然受數名不明人士
    圍毆，其後又有一輛臺東縣警察局溫泉派出所的警車出現，其出現不是來分辨是
    非、主持正義，而且是來對原告行使暴力，顯然是警察教唆的。原告來此地是查
    明發生地的確切地址，原告此種被民眾及警察共同毆打羞辱在臺東地區就有無數
    次，原告在此日之前一日（即九十年三月二十三日）在臺東關山鎮月眉里十三號
    之二在查察同類似事件之確切地址時，可能被發現，又因原告行動早就被跟蹤，
    所以被告等預測原告可能于此種同類事件發生地之知本青海路查察，而故意擦撞
    原告車」云云，指稱被告甲○○有毀損之故意，惟其上開指述內容不僅無證據可
    資佐證，且有違常情事理，尚難採信。
  (三)至被告丙○○既非小貨車之駕駛人，自非擦撞自訴人小客車之行為人，且被告甲
    ○○應係過失擦撞自訴人之小客車乙節，已如前述，則被告丙○○亦無「共同正
    犯」之可言，是被告丙○○與本件擦撞毀損行為並無關係。
四、自訴人雖另以：「由於被告所用以犯罪之Ｅ七─四五０八號中小型貨車係一台裝
    有『帆布、鐵架』車及發生地係屬『青海』路，而且告訴人與被告素不相識，但
    告訴人係一介律師，更由於服務過國產局、國稅局等單位，身分特殊，所到之處
    無人不認識，其目的乃在逼迫告訴人從事特殊之工作（即鐵架、帆布其意即男子
    性器官的勃起後，將胯子連帶也被架高，猶如貨車上鐵架上布有帆布一般）」云
    云，自訴被告甲○○、丙○○犯有刑法第三百零四條之強制罪及同法第三百零五
    條之恐嚇危害安全罪（發回更審後自訴人改變自訴法條為刑法第二百九十六條之
    一第二項、第三項）。惟查，自訴人前開陳述之犯罪事實，均為其個人主觀上之
    想像，且內容亦不知所云，實難認被告甲○○、丙○○二人有何強制罪、恐嚇危
    害安全罪或買賣人口罪之犯嫌。又自訴人所提出之保險收據、損失估計證明單、
    逃逸路線圖及車損照片影本各一紙，僅與前揭毀損器物罪部分相關；而本院依自
    訴人之聲請調取臺灣高雄地方法院八十四年度交自字第一七號、九十年度易字第
    二六九四號卷宗核閱後，發現其內之證據亦均與本件無關；至自訴人雖聲請調取
    臺灣高雄地方法院九十一年度自字第三０七號卷宗，惟因該案件之被告為劉先生
    （高雄市政府警察局副局長）、高雄市政府警察局苓雅分局刑警三名及高雄市政
    府警察局苓雅分局福德路派出所員警五名（見卷附判決書），足見該案件與本案
    顯無關連性，自無調取之必要，併此敘明。
五、綜上所析，本院認被告甲○○及丙○○二人之犯罪嫌疑不足，依首揭說明，自應
    駁回自訴人之自訴。
據上論斷，應依刑事訴訟法第三百二十六條第三項、第二百五十二條第十款，裁定如
主文。
中      華      民      國    九十三    年      八      月      二      日
                臺灣臺東地方法院刑事第一庭
                                        審判長法  官  陳弘能
                                              法  官  黃怡玲
                                              法  官  魏于傑
右正本證明與原本無異。
如不服本裁定，應於裁定送達後五日內向本院提出抗告狀。（須附繕本）
「切勿逕送上級法院」
                                              書記官  徐源坤
中      華      民      國    九十三    年      八      月      二      日
